臺灣高等法院刑事判決
110年度上訴字第2149號
上  訴  人  臺灣臺北地方檢察署檢察官
被      告  楊碩祿


上列上訴人因被告恐嚇等案件，不服臺灣臺北地方法院109年度
訴字第1254號，中華民國110年3月31日第一審判決（起訴案號：
臺灣臺北地方檢察署109年度偵字第14214號），提起上訴，本院
判決如下：
    主  文
原判決撤銷。
楊碩祿犯恐嚇危害安全罪，處拘役拾日，如易科罰金，以新臺幣
壹仟元折算壹日。
    事  實
一、楊碩祿於民國108年12月25日18時17分許，在臺北市○○區○○
    街00巷0弄0號1樓住處，因與林○煌商討債務而心生不滿，基
    於恐嚇危害安全之犯意，對林○煌嚇稱「打你、拿刀捅你」
    ，使林○煌心生畏懼，致生危害於其身體、生命安全。
二、案經林○煌訴由臺北市政府警察局中山分局報告臺灣臺北地
    方檢察署檢察官偵查起訴。
    理  由
一、證據能力
    按被告以外之人於審判外之陳述，雖不符刑事訴訟法第159
    條之1至第159條之4之規定，而經當事人於審判程序同意作
    為證據，法院審酌該言詞陳述或書面陳述作成時之情況，認
    為適當者，亦得為證據。當事人、代理人或辯護人於法院調
    查證據時，知有第159條第1項不得為證據之情形，而未於言
    詞辯論終結前聲明異議者，視為有前項之同意，同法第159
    條之5第1項、第2項有明文規定。本判決下列所引用被告以
    外之人於審判外之供述證據，上訴人即檢察官、被告楊碩祿
    於本院準備程序均未爭執其證據能力，被告僅爭執證明力（
    見本院卷第69頁），迄本案辯論終結前亦未再聲明異議，審
    酌上開供述證據資料製作時之情況，尚無違法不當及證明力
    明顯過低之瑕疵之情形，爰依前開規定，認均具有證據能力
    。又下列所引用之非供述證據，核均無證據證明係公務員違
    背法定程序所取得，或有其他不得作為證據之情形，審酌前
    揭非供述證據並無信用性過低之疑慮，且與本案事實之認定
    具關聯性，依刑事訴訟法第158條之4規定反面解釋，應認均
    有證據能力，而得採為判決之基礎。　
二、認定事實所憑之證據及理由
    訊據被告固不否認曾為如事實欄一所示言語，然否認有何恐
    嚇犯行，辯稱：這是氣話，我被騙得這麼慘，氣話講講，我
    當時沒有惡意，沒有恐嚇的意思，氣話講講沒有這個意思，
    「拿刀捅你」是他激怒我講的氣話，我也沒有拿刀捅他，我
    根本就沒有這個意思；我講的那句話只是氣話等語（見本院
    卷第72至73頁、第149、157頁）。經查：
㈠被告於事實欄一所示時地，對告訴人林○煌口出「打你、拿刀捅
  你」等情，業據被告坦認，經告訴人於偵訊及原審證述在卷（
  見偵卷第79頁、原審訴字卷第212頁），並經原審法院當庭勘
  驗案發時告訴人錄製之錄音錄影檔案，就畫面時間18:16:29至
  18：17：10之部分，原審勘驗結果如下：（楊即被告，林即告
  訴人）
「楊：我現在跟你講喔，你現在寫一個高灘地的（模糊難以辨識
      ）賣給我，由我處理
　林：我現在要趕快把這些事情處理好，我沒...
　楊：你高灘地（模糊難以辨識）你不寫啊？
　林：嗯？
　楊：（模糊難以辨識）
　林：我現在這三件事情要先弄好
　楊：（模糊難以辨識）你要給別人啊？
　林：嗯？
　楊：（模糊難以辨識）賣給別人啊？
　林：我怎麼給別人啦！你不是在處理了嗎？
　楊：那所以你寫啊
　林：嗯？
　楊：我要（模糊難以辨識）來談啊，40萬我就要開票啊，（模
　    糊難以辨識）你拿不到錢啊
　林：我現在
　楊：（模糊難以辨識）怎麼來得及啊，（模糊難以辨識）打你
　    、拿刀捅你，（模糊難以辨識）寫這個有困難嗎？你高灘
      地準備給誰？40萬準備給誰？
  林：我這三件事」
　有原審勘驗筆錄在卷足憑（見原審訴字卷第99、101頁），此
  部分事實，首堪認定。
㈡按刑法第305條之恐嚇罪，所稱以加害生命、身體、自由、名譽
  、財產之事，恐嚇他人者，係指以使人生畏怖心為目的，而通
  知將加惡害之旨於被害人而言。是恐嚇罪之成立以行為人將加
  害之事實，通知被害人，使其心生畏懼為已足，並不以行為人
  真有加害之意為必要，亦不以事後行為人有去實際加害被害人
  為必要；且被害人是否心生畏懼，乃應本於社會客觀經驗法則
  以為判斷基準。查被告與告訴人間有債務糾紛，為被告所不爭
  執，其於上開時地，與告訴人商討債務時，心生不滿，而出「
  打你、拿刀捅你」之語，自被告與告訴人間之關係及當時情境
  觀察，依社會客觀經驗法則判斷，被告前開言語確實會造成告
  訴人感到其身體陷於危險之情狀，足以使人心生畏懼，致生危
  害於安全，確屬加害告訴人身體、生命安全，足以使之心生畏
  懼之惡害通知無訛，而被告顯意欲以此等惡害通知使告訴人心
  生畏懼，主觀上具有恐嚇之犯意，應堪認定。又被告此等話語
  已足使告訴人生畏怖心，不因被告是否真有毆打告訴人、拿刀
  捅告訴人之意而有異，更不須有實際加害之行為，則被告辯稱
  只是氣話云云，仍無從解免其恐嚇罪責。
㈢綜上所述，本案事證明確，被告恐嚇犯行堪以認定，應予依法
  論科。
三、論罪
㈠被告行為後，刑法第305條於108年12月25日修正公布，並於同
  年月27日施行，然該條文原本所定罰金數額，已依刑法施行法
  第1條之1第2項前段規定提高為30倍，本次修法將上開條文之
  罰金數額調整換算後予以明定，並未變更實質內容，不生有利
  或不利被告之影響，尚無新舊法比較之問題，爰逕行適用修正
  後之規定。
㈡核被告所為，係犯刑法第305條之恐嚇危害安全罪。
㈢按刑事訴訟之審判，係採彈劾主義，法院對於被告被訴之犯罪
  事實應受審判之範圍，以起訴書所記載被告之「犯罪事實」（
  包括起訴效力所及具有實質上或裁判上一罪關係之犯罪事實）
  為準，不以起訴書所記載之法條及罪名為限。而起訴係一種訴
  訟上之請求，犯罪已經起訴，產生訴訟繫屬及訴訟關係，法院
  即有審判之權利及義務。是以若起訴書之犯罪事實欄內，對具
  體犯罪事實已予以記載，即為法院應予審判之對象。又刑法上
  所謂犯罪行為之高度行為吸收低度行為、後行為吸收前行為或
  實害行為吸收危險行為等吸收關係，而不另就低度行為、前行
  為或危險行為論罪，係以高度行為、後行為或實害行為等經論
  罪為前提，倘高度行為、後行為或實害行為等因欠缺訴追條件
  或不能證明被告犯罪而未予論罪，自不生吸收關係，仍應就被
  告被訴之所謂低度行為、前行為或危險行為等予以裁判。本件
  起訴書「犯罪事實」欄除記載被告涉嫌傷害告訴人之犯行外，
  並包括被告於同一時地，對告訴人揚言「我不但想打你還拿刀
  捅你」之語等情，並於證據並所犯法條欄記載「被告於恐嚇告
  訴人後進而實施毆打告訴人之加害行為，其恐嚇之危險行為應
  為後生之傷害實害行為所吸收」，是起訴書已將被告涉犯刑法
  第305條恐嚇危害安全罪之犯罪事實明確記載，應認此部分事
  實已經起訴，即屬法院應予審判之對象，本件被告被訴對告訴
  人犯實害行為即傷害行為，依後述理由，認不能證明被告犯罪
  而未予論罪（不另為無罪諭知)，即不生吸收關係，且經本院
  審理時當庭告知此部分事實及罪名（見本院卷第155頁），由
  檢察官、被告進行辯論，本院自得就被告被訴之恐嚇行為予以
  審理裁判。　
四、不另為無罪之諭知
㈠公訴意旨略以：被告於108年12月25日18時許，在臺北市○○區○○
  街00巷0弄0號1樓住處，因與告訴人林○煌商討債務而心生不滿
  ，基於傷害之犯意，徒手毆打告訴人數拳，致告訴人受有前胸
  壁胸骨區局部瘀傷紅腫之傷害。因認被告涉犯刑法第277條第1
  項傷害罪嫌等語。
㈡按犯罪事實應按證據認定之，無證據不得認定犯罪事實；不 能證明被告犯罪或其行為不罰者，應諭知無罪之判決。刑事訴訟法第154條第2項、第301條第1項定有明文。又認定犯罪所憑之證據，雖不以直接之證據為限，間接證據亦包含在內，然而無論直接證據或間接證據，其為訴訟上之證明，須於通常一般人均不致有所懷疑，而得確信其為真實之程度者，始得據為有罪之認定，倘其證明尚未達於此一程度，而有合理之懷疑存在時，事實審法院已就其心證上理由予以闡述，敘明其無從為有罪之確信，因而為無罪之判決，尚不得任意指為違法，此有最高法院82年度台上字第163號、76年度台上字第4986號、30年度上字第816號等判決意旨可資參照。又告訴人之指述，難免誇大偏頗而有虛偽陳述之危險，故其陳述除須無瑕疵可指外，尚應調查其他必要之證據，以察其是否與事實相符，亦須有補強證據擔保其供述之真實性，始得採為斷罪之依據（最高法院93年度台上字第1675號判決意旨可資參考）。　　
㈢本件公訴意旨認被告涉有上開傷害罪嫌，無非係以被告供述、
  證人即告訴人林○煌之證述、現場錄音錄影檔案之勘驗報告及
  新北市立聯合醫院108年12月25日診斷證明書等為其主要論據
  。
㈣訊據被告固坦承有於上開時地與告訴人商討公司財務問題，惟
  否認有何傷害犯行，辯稱：我真的沒有打告訴人，我要報警他
  就跑掉了等語。經查：
⒈被告於108年12月25日晚間6時許，在臺北市○○區○○街00巷0弄0
  號1樓住處，與告訴人商討公司財務問題，嗣告訴人於108年12
  月25日晚間11時22分許，至新北市立聯合醫院急診就醫，經診
  斷受有前胸壁胸骨區局部瘀傷紅腫，約3x2公分範圍之事實，
  為被告所不爭執（見原審109年度訴字第1254號卷，下稱原審
  訴字卷第87頁），並經告訴人證述在卷（見偵卷第21至23頁、
  第79至80頁），且有新北市立聯合醫院108年12月25日診斷證
  明書及原審當庭勘驗現場錄音錄影檔案之勘驗筆錄等件在卷可
  參（見原審訴字卷第91至123頁），前開事實，堪以認定。　
⒉告訴人於109年4月13日警詢時陳稱略以：我於108年12月25日晚
  間6時許，在臺北市○○區○○街楊碩祿的家，談論我與他的債務
  問題，因我們雙方談不攏，所以楊碩祿就開始發狂，抓住我的
  衣領，以徒手毆打我的胸部，我對他表示為何要打我，楊碩祿
  回答不但要打你，還要拿刀砍你，我就趁他去廚房拿刀時趕快
  逃跑，之後就回三重住處等語（見偵卷第21至22頁）；於109
  年6月22日偵訊時證稱：108年12月25日下午5時許我前往被告
  通北街住處，原為商討債務問題，後來雙方談不攏，當時約晚
  上6時15分許，被告就開始抓住我衣領，恐嚇我「我不但要打
  你，還要拿刀砍你」，直到晚間6時17分許被告開始抓狂，先
  扯下我的眼鏡、徒手毆打我胸口，我趁被告要去廚房拿刀時奪
  門離開；（問：如何知道被告去廚房是要拿刀？)因為他一開
  始就說「我不但要打你，還要拿刀砍你」，但當時我眼鏡被打
  掉，且忙著逃離現場，所以我也不知道被告最後有無拿出刀子
  等語（見偵卷第79頁）；於原審審理時證稱：被告有恐嚇語言
  、又打又罵，我的眼鏡被他扯掉，當天晚上又特別暗，我是奪
  門而逃；（問：被告動手打的時間點在勘驗筆錄中的哪一段？
  ）在第103頁上面「你是怎樣？你現在是怎樣？」；我當天眼
  鏡被被告扯掉以後，我是摸黑回到家，我根本看不到路，眼鏡
  被弄壞，由我們公司總經理去跟被告拿回來；那天他抓我胸口
  、打我、扯眼鏡；（問：眼鏡有無壞掉？）有壞掉；（問：報
  案時，為何沒有講眼鏡被毀損的事情？）我想說沒有證據，眼
  鏡被扯掉在被告家裡等語（見原審訴字卷第212至213頁、第21
  6頁），並提出108年12月26日中天眼鏡公司配鏡紀錄（見原審
  訴字卷第244頁）。是告訴人於109年4月13日警詢時指訴被告
  係以抓住其衣領、徒手毆打其胸部之方式傷害告訴人，全未提
  及眼鏡遭扯掉毀損之情，於偵訊時指稱被告係於稍早口出恐嚇
  言語時抓住其衣領，嗣後以先扯下其眼鏡、徒手毆打胸口之方
  式傷害告訴人，於原審審理中指稱被告抓其胸口、扯眼鏡致其
  眼鏡毀損，就毆打之際有無同時抓住其衣領、係以打或抓之方
  式致胸口受傷、有無扯眼鏡並毀損眼鏡等節，歷次陳述容有出
  入，非無瑕疵可指。
⒊卷附案發時告訴人自行錄製之錄音錄影檔案經原審當庭勘驗，
  被告與告訴人確有因商討債務事而略有爭執，而自勘驗畫面以
  觀，儘管畫面有些晃動，然並未拍攝到任何被告出手毆打告訴
  人之動作，亦未拍攝到被告接近告訴人身體之畫面，有原審勘
  驗筆錄、錄音錄影檔案翻拍照片等件在卷足憑（見原審訴字卷
  第91至123頁）。
　告訴人雖指訴其被打時點乃原審訴字卷第103頁上方告訴人口
  出「你是怎樣，你現在是怎樣」之處，然查此際雙方仍續有對
  話如下（見原審訴字卷第103至104頁）：
　「林：你是怎樣？你現在是怎樣？
　  楊：寫這個有這麼困難嗎？
　  林：有，有困難啦，我這三件事情沒處理好怎麼走下去啦
　  楊：你先寫這個（模糊難以辨識）三件事（模糊難以辨識）
　  林：嗯？
　  楊：（模糊難以辨識）一定要賣掉啊
　　林：我現在不準備賣了啦
　　楊：（模糊難以辨識）
　　林：不賣了啦，人家
　　楊：為什麼不賣了
　　林：不賣了
　　楊：（模糊難以辨識）
　　林：你去處理嘛
　　楊：（模糊難以辨識）不是要賣嗎？
　　林：嗯？我不賣了啦
　　楊：那不賣你錢怎麼還我？
　　林：我跟保全公司拿錢嘛
　　楊：不賣沒關係啊，賣不賣跟保全公司（模糊難以辨識）
　  林：我這三件事情沒處理完，根本就沒有下個月了啦
　  楊：（模糊難以辨識）我都不相信，（模糊難以辨識）
　　林：不用不用
　　楊：那你拿到錢不給我怎麼辦？（模糊難以辨識）」
　衡情倘告訴人在該時點突遭遇被告以扯眼鏡致毀損、毆打胸口
  數拳等方式激烈暴力攻擊，雙方情緒應會大幅提高至極度緊繃
  乃至於大聲叫嚷、咆哮，難以如原審勘驗筆錄所示一來一往繼
  續討論公司相關財務問題，是被告於此時點是否確有告訴人所
  指之攻擊行為，要非無疑。綜上，告訴人所提出之錄影檔案所
  攝內容，尚不足憑以證明被告確有公訴意旨所指傷害行為。至
  告訴人所提診斷證明書及配鏡紀錄，縱得證明告訴人當日應診
  時受有此傷勢及翌日有新配鏡之行為，然仍不足以證明如何造
  成及係被告所造成，無法作為補強證據。是告訴人之指述即乏
  足夠之補強證據。
㈤公訴意旨所指被告傷害犯行，因告訴人之前後指述存有歧異之
  處，而所提錄影畫面、診斷證明書及配鏡紀錄，亦難憑以佐證
  被告確有如何之傷害犯行，本件告訴人及被告各執一詞，依檢
  察官所提證據，在訴訟上之證明，尚未達於通常一般之人均不
  致有所懷疑，而得確信其為真實之程度，依罪證有疑利歸被告
  原則，本案尚難遽認被告確有公訴意旨所指傷害犯行，是以，
  被告此部分犯罪尚屬未能證明，本應為無罪之諭知，惟公訴意
  旨認此部分如成立犯罪，與前揭經論罪科刑之恐嚇罪部分，具
  有吸收關係，爰就此部分為不另為無罪諭知，附此敘明。
五、撤銷改判之理由及科刑
㈠原審審理後，以不能證明被告犯傷害罪而為無罪諭知，固非無
  見。惟查：
⒈本案起訴書已將被告涉犯刑法第305條恐嚇危害安全罪之犯罪事
  實明確記載，應認此部分事實已經起訴，即屬法院應予審判之
  對象，本件被告被訴對告訴人犯實害行為即傷害行為，縱認為
  不能證明，仍應就被告被訴之恐嚇行為予以審理裁判，已如前
  述，乃原審並未就此部分加以裁判，自有已受請求之事項未予
  判決之違誤。
⒉檢察官依告訴人請求提起上訴，上訴意旨略以：告訴人既為自
  保而隨身攜帶錄音錄影設備，為避免遭人發現，理應不會將設備置
  放於顯眼之位置，否則可能無法順利錄音錄影，再者，若將錄
  影設備放置在不顯眼之處，必然會影響攝角度及位置，是告訴
  人提出之錄影影片雖未拍攝到被告動手毆打告訴人之畫面，惟
  該影音紀錄當庭勘驗後可知，被告於案發當日確向告訴人揚言
  「我太想踹你」、「打你、拿刀捅你」等欲攻擊告訴人等語；
  又告訴人陳述其遭被告毆打之際，其隨身攜帶錄音錄影之機器設
  備因此晃動而改變拍攝角度，足證雙方有身體接觸，才會造成
  拍攝畫面晃動，再佐以告訴人遭到攻擊時，有以不滿之語氣向
  被告表示「你是怎樣，你現在是怎樣」等語（見原審訴字卷第1
  02至103頁），從雙方對話之音量、語氣，可知衝突當時雙方針
  鋒相對且情緒高漲等情，亦可徵被告與告訴人間有推擠、拉扯
  或其他身體接觸之情事。另觀之告訴人歷次陳述，於衝突期間
  ，被告曾說上開「打你、拿刀捅你」對話內容，與上開勘驗內
  容一致，另告訴人稱遭被告毆打之部位為「胸部」等基本事實
  之陳述，亦與告訴人提出之驗傷診斷證明書所載相符。告訴人
  之陳述中，僅就被告打人及恐嚇之先後順序等細節性事項，縱
  有些許差異，惟以告訴人因當時情緒激動，且發生衝突係1至2
  分鐘之一瞬之間，難免就細節部分有記憶不清之情形，但此部
  分不同，於告訴人遭被告毆打胸部之真實性無礙，原審僅以未
  拍攝到毆打畫面及告訴人證述恐嚇言詞發生先後之細微末節事
  項，認定告訴人指訴不可採信，尚嫌速斷等語。
⒊按證據之取捨及證據證明力如何，均屬事實審法院得自由裁量
  、判斷之職權，苟其此項裁量、判斷，並不悖乎通常一般之人
  日常生活經驗之定則或論理法則，且於判決內論敘其何以作此
  判斷之心證理由者，即不得任意指摘其為違法（最高法院91年
  度台上字第2395號判決意旨參照）。查被告於當日對話中固曾
  口出「打你、拿刀捅你」，業經認定如前，然有實施恐嚇之危
  險行為，非謂嗣後實際上必有實施傷害之實害行為，允宜綜合
  觀察本案相關事證以資審認，告訴人證述有若干前後不一之處
  ，非無瑕疵可指，已論述說明如前，而告訴人所提錄影畫面，
  並未拍攝到任何被告出手毆打告訴人之動作，在告訴人所指其
  被打時點之處，雙方仍續有前揭對話，從而被告於此時點是否
  確有告訴人所指之傷害行為，非無合理懷疑，而告訴人所提診
  斷證明書及配鏡紀錄，並不足以證明如何造成及係被告所造成
  ，依檢察官所舉證據及卷內資料，業經逐一調查、剖析，仍未
  能獲被告犯傷害罪之確切心證，尚有合理懷疑存在，檢察官執
  上開理由提起上訴，所舉證據仍不足以證明被告確犯傷害罪，
  難認其此部分上訴為有理由。
⒋檢察官上訴意旨另認起訴書就恐嚇部分業已包含在傷害行為中
  一併起訴，原判決雖認定被告傷害無罪，卻未於判決中說明上
  開行為是否成立恐嚇，有已受請求之事項未予判決之違法，此
  部分上訴為有理由。原判決既有上開可議之處，即屬無可維持
  ，自應由本院將原判決予以撤銷改判。
㈡爰以行為人之責任為基礎，審酌被告出言恐嚇告訴人，致告訴
  人心生畏懼，而危害於安全，於法未合，惟考量被告之素行、
  年齡、其與告訴人間之關係、犯後坦承客觀事實，兼衡被告犯
  罪之動機、目的、手段、自陳之教育程度、家庭生活及經濟狀
  況（見原審訴字卷第223頁）等一切情狀，量處如主文第2項所
  示之刑，並諭知易科罰金之折算標準。
據上論斷，應依刑事訴訟法第369條第1項、第364條、第299條第
1項前段，刑法第305條、第41條第1項前段，刑法施行法第1條之
1第1項，判決如主文。 
本案經檢察官郭建鈺提起公訴，檢察官林婉儀提起上訴，檢察官
謝宗甫到庭執行職務。　　 　　
中　　華　　民　　國　　110 　年　　11　　月　　4 　　日
                  刑事第十八庭  審判長法  官  何俏美
                                      法  官  陳海寧
                                      法  官  葉乃瑋
以上正本證明與原本無異。
被告如不服本判決，應於收受送達後20日內向本院提出上訴書狀
，其未敘述上訴之理由者並得於提起上訴後20日內向本院補提理
由書（均須按他造當事人之人數附繕本）「切勿逕送上級法院」
。
檢察官就本院不另為無罪諭知部分，提起上訴以刑事妥速審判法
第9條規定為限。
刑事妥速審判法第9條：
除前條情形外，第二審法院維持第一審所為無罪判決，提起上訴
之理由，以下列事項為限：
一、判決所適用之法令牴觸憲法。
二、判決違背司法院解釋。
三、判決違背判例。
刑事訴訟法第 377 條至第 379 條、第 393 條第 1 款之規定，
於前項案件之審理，不適用之。
                                      書記官  程欣怡
中　　華　　民　　國　　110 　年　　11　　月　　4 　　日
附錄：本案論罪科刑法條全文
中華民國刑法第305條
以加害生命、身體、自由、名譽、財產之事恐嚇他人，致生危害
於安全者，處2 年以下有期徒刑、拘役或9 千元以下罰金。